臺灣臺北地方法院小額民事判決　　　 
                                  　111年度店小字第433號
原      告  富邦產物保險股份有限公司

法定代理人  羅建明  
訴訟代理人  許弘昌  
            沈明芬  
被      告  郭火土  

上列當事人間損害賠償事件，本院於民國111年4月28日言詞辯論
終結，判決如下：
    主      文
被告應給付原告新臺幣壹萬貳仟肆佰參拾元，及自民國一百一十
一年一月十三日起至清償日止，按年息百分之五計算之利息。
原告其餘之訴駁回。
訴訟費用新臺幣壹仟元由被告負擔十分之三，餘由原告負擔。
本判決原告勝訴部分得假執行；但被告如以新臺幣壹萬貳仟肆佰
參拾元為原告預供擔保後，得免為假執行。
    事實及理由
一、原告部分：
　㈠原告起訴主張：被告於民國109年1月9日下午13時20分許駕駛
    車牌號碼為00-0000號自用小客車（即被告車輛），於新北
    市深坑區文山路與王軍寮路口處時，因被告未保持行車安全
    距離，而與原告所承保，由訴外人陳盈蓉所有、駕駛之車牌
    號碼為0000-00號自用小客車（下稱系爭車輛）發生碰撞，
    致系爭車輛受有損害，經原告以新臺幣（下同）36,950元（
    含工資8,200 元、烤漆15,400元、零件13,350元）賠付後，
    爰依保險法第53條第1 項及侵權行為法律關係，請求被告賠
    償上開必要修復費用等語。並聲明：被告應給付原告36,950
    元，及自起訴狀繕本送達翌日起至清償日止，按年息百分之
    5 計算之利息。
　㈡對被告抗辯之陳述：無法依照被告主張分期方式受償，請鈞
    院依法處理。原告審酌給付予保戶的只有本院卷第17頁板金
    工資工作項目二1,400元、工作項目七400 元、工作項目九6
    00 元、烤漆工資工作項目十一3,000元、工作項目十二3,00
    0元、工作項目十三4,500元、板金工資後保桿修含拆3,000
    元，第18頁板金工資工作項目一800元、工作項目二2,000元
    、烤漆工資工作項目五2,000元、工作項目六2,100元、工作
    項目七800 元及汽車零件13,350元。　
二、被告答辯稱：被告有意願賠償原告，然因被告為重度殘障，
    月收入僅4,000元，只能分期付款，一次只能給付幾百元。
    而被告非高速追撞，僅擦撞保險桿、無凹陷，惟原告整支保
    險桿都換掉，原告請求之金額過高等語。並聲明：原告之訴
    駁回。
三、本院之判斷：
  ㈠本件事故發生被告有過失乙節，按當事人主張有利於己之事
    實者，就其事實有舉證之責任，民事訴訟法第277 條前段有
    明文規定。按因故意或過失，不法侵害他人之權利者，負損
    害賠償責任；汽車、機車或其他非依軌道行駛之動力車輛，
    在使用中加損害於他人者，駕駛人應賠償因此所生之損害，
    但於防止損害之發生，已盡相當之注意者，不在此限，民法
    第184 條第1 項前段、第191 條之2 分別定有明文。揆諸民
    法第191 條之2 規定，本條但書係專為非依軌道行駛之動力
    車輛在使用中駕駛人之責任而為舉證責任倒置之規定，故凡
    動力車輛在使用中加損害於他人者，由法律推定駕駛人侵害
    他人之行為係出於過失，除駕駛人已於防止損害之發生盡相
    當之注意外，即應依民法第191 條之2 規定賠償被害人所受
    損害。經查，原告主張之事實，業據其提出與其所述相符之
    新北市政府警察局員警工作紀錄簿、信譽汽車估價單、車輛
    毀損事故發生後照片、統一發票等件為證（參見本院卷第13
    頁至第31頁），核閱屬實。查新北市政府警察局員警工作紀
    錄簿之巡邏經過載明：「當事人陳員（即訴外人陳盈蓉）駕
    駛自小客3951-YE（即系爭車輛）於上述時地發生交通事故
    。陳員於路口停等紅綠燈時，郭員（即被告）駕駛自小客車
    U2-3387（即被告車輛）從後方撞上，導致陳員車輛3951-YE
    內部損傷，因屬事後報案，故於此抄登備查。」（參見本院
    卷第13頁、第39頁）。衡諸常情於上開時地確有發生交通事
    故方有上開路新北市政府警察局員警工作紀錄簿之記錄，然
    僅因事故案為事後報案，方未製作道路交通事故資料，且被
    告亦於本院111年4月28日言詞辯論期日自承確實有本案肇事
    ，僅賠償金額過高云云，是系爭車輛於上開時地受有損害，
    洵堪認定。則被告有前揭應注意能注意而未注意之過失，且
    與原告受有損害間有相當因果關係，揆諸上開規定，被告就
    本件肇事應負過失侵權行為責任，堪可認定。
  ㈡次按，被告有行車之過失，致發生本件交通事故，就系爭車
    輛所受損害，而負侵權行為損害賠償責任者，除法律另有規
    定或契約另有訂定外，應回復他方損害發生前之原狀，債權
    人亦得請求支付回復原狀所必要之費用，以代回復原狀，民
    法第213 條第1 項、第3 項亦分別定有明文。又按，不法毀
    損他人之物者，被害人得請求賠償其物因毀損所減少之價額
    ，民法第196 條定有明文；又按物被毀損時，被害人除得依
    民法第196 條請求賠償外，並不排除民法第213 條至第215 
    條之適用。再者，依民法第196條請求賠償物被毀損所減少
    之價額，得以修復費用為估定之標準，但以必要者為限。原
    告主張因本件車禍致受有系爭車輛修理費用36,950元之損失
    ，固據其提出系爭車輛估價單為證，惟系爭車輛為99年3月
    出廠，有系爭車輛行照為憑（參見本院卷第15頁），系爭車
    輛修復費用包含工資8,200元、烤漆15,400元、零件13,350
    元，亦有上開估價單為憑。然原告主張之修復費用，其中零
    件部分賠付保戶之項目，包含板金工資工作項目二1,400元
    、工作項目七400 元、工作項目九600 元、烤漆工資工作項
    目十一3,000元、工作項目十二3,000元、工作項目十三4,50
    0元、板金工資後保桿修含拆3,000元，第18頁板金工資工作
    項目一800元、工作項目二2,000元、烤漆工資工作項目五2,
    000元、工作項目六2,100元、工作項目七800 元及汽車零件
    13,350元。而本院審酌原告提出之估價單項目與本案肇事系
    爭車輛後保險桿損壞無因果關係者，包含後箱蓋3,000元、
    後箱蓋六角鎖4,800元、後箱蓋K子1,250元（以上為零件部
    分，合計9,050元）、左後葉鈑金校正修理2,000元（工資部
    分）、左後葉烤漆（水晶珍珠漆）3,000元、後箱蓋烤漆（
    水晶珍珠漆）內外4,500元、後尾板烤漆（水晶珍珠漆）2,1
    00元（後三項烤漆部分，合計9,600元），共計20,650元，
    應予以扣除，剩餘工資6,200元（計算式：8,200元-2,000元
    =6,200元）、烤漆5,800元（計算式：15,400元-9,600元=5,
    800元）、零件4,300元（計算式：13,350元-9,050元=4,300
    元），始為與本件肇事相關之請求項目。衡以系爭車輛有關
    零件部分之修復，既以新零件更換被損害之舊零件，則在計
    算損害賠償額時，自應將零件折舊部分予以扣除（最高法院
    77年5 月17日第9 次民事庭會議決意參照），依行政院所發
    布之固定資產耐用年數表及固定資產折舊率表，自用小客車
    之耐用年數為5 年，依定率遞減法每年應折舊369 ／1000，
    又其使用期間未滿1 年者，按實際使用之月數相當於全年之
    比例計算之；不滿1 年者，以月計。系爭車輛自出廠日99年
    3月至發生本件交通事故日即109年1月9日止，約使用9年11
    個月，已逾5年之耐用年限，依上開規定，其零件部分之金
    額4,300元，折舊後之餘額為430元（計算式：4,300元×1/10
    ＝430元，元以下均四捨五入），則原告請求零件費用於此範
    圍內為有據，其餘請求則為無據；至其請求鈑金及烤漆部分
    不生折舊問題，應全部由被告負責賠償。綜上，系爭車輛因
    車禍所支出之修理費用，應以12,430元（計算式：430元＋6,
    200元＋5,800元＝12,430）為必要。　　 
  ㈢末按，遲延之債務，以支付金錢為標的者，債權人得請求依
    法定利率計算之遲延利息；應付利息之債務，其利率未經約
    定，亦無法律可據者，週年利率為百分之5 ；給付無確定期
    限者，債務人於債權人得請求時，經其催告而未為給付，自
    受催告時起，負遲延責任。其經債權人起訴而送達訴狀，或
    依督促程序送達支付命令，或為其他相類之行為者，與催告
    有同一之效力，民法第233 條第1 項、第203 條、第229 條
    第2 項分別定有明文。本件原告請求被告賠償之損害，此為
    以支付金錢為標的，原告自得請求被告給付自起訴狀繕本送
    達翌日即111年1月13日（參見本院卷第45頁，於111年1月12
    日由被告之受僱人收受）起至清償日止，按年息百分之5 計
    算之利息，併予說明。
四、綜上，原告依代位求償及侵權行為之法律關係，請求被告給
    付12,430元，及自111年1月13日起至清償日止，按年息百分
    之5 計算利息之範圍內，為有理由，應予准許。至原告逾此
    部份之請求，為無理由，應予駁回。
五、本件事證已臻明確，兩造其餘攻擊防禦方法，於本判決結果
    不生影響，爰不一一論述，附此敘明。
六、本件原告勝訴部分係適用小額程序為被告敗訴之判決，依民
    事訴訟法第436 條之20條規定，應依職權宣告假執行；並依
    同法第392 條第2 項依職權為被告如預供擔保，得免為假執
    行之宣告。
七、訴訟費用負擔之依據：民事訴訟法第79條。本件訴訟費用額
    確定金額為裁判費1,000元。
中　　華　　民　　國　　111 　年　　5 　　月　　20　　日
                  臺灣臺北地方法院新店簡易庭
                              法  官  石蕙慈
以上正本係照原本作成。
對於本件判決如有不服，應於收受送達後20日內向本院提出上訴
書狀，上訴於本院合議庭，並按他造當事人之人數附具繕本。
當事人之上訴，非以判決違背法令為理由不得為之，上訴狀應記
載上訴理由，表明下列各款事項：
㈠原判決所違背之法令及其具體內容。
㈡依訴訟資料可認為原判決有違背法令之具體事實。
如委任律師提起上訴者，應一併繳納上訴審裁判費。
中　　華　　民　　國　　111 　年　　5 　　月　　20　　日
                              書記官  徐子芹